臺灣屏東地方法院刑事判決　　　　　　　 99年度易字第481號
公　訴　人　臺灣屏東地方法院檢察署檢察官
被　　　告　洪朝良
被　　　告　吳振中
被　　　告　藍秉琮
上列二人共同
選任辯護人　秦德進　律師
被　　　告　李丙能
被　　　告　鍾峻仁
被　　　告　楊美清　28歲（民國○○年○月○○日生）
　　　　　　　　　　統一編號：B0000000號
上列被告等因偽造文書案件，經檢察官提起公訴（97年度偵字第
2334號、98年度偵字第4826號），本院判決如下：
    主  文
洪朝良、吳振中、藍秉琮均共同連續犯行使使公務員登載不實文
書罪，各處有期徒刑壹年，均減為有期徒刑陸月，如易科罰金，
均以銀元佰元即新臺幣玖佰元折算壹日；又均共同犯行使使公
務員登載不實文書罪，各處有期徒刑捌月，均減為有期徒刑肆月
，如易科罰金，均以新臺幣壹仟元折算壹日。均應執行有期徒刑
捌月，如易科罰金，均以銀元佰元即新臺幣玖佰元折算壹日。
李丙能共同連續犯行使使公務員登載不實文書罪，處有期徒刑捌
月，減為有期徒刑肆月，如易科罰金，以銀元佰元即新臺幣玖
佰元折算壹日；又共同犯行使使公務員登載不實文書罪，處有期
徒刑肆月，如易科罰金，以新臺幣壹仟元折算壹日，減為有期徒
刑貳月，如易科罰金以新臺幣壹仟元折算壹日。應執行有期徒刑
肆月，如易科罰金，以銀元佰元即新臺幣玖佰元折算壹日。
鍾峻仁、楊美清均共同連續犯行使使公務員登載不實文書罪，各
處有期徒刑拾月，均減為有期徒刑伍月，如易科罰金，均以銀元
佰元即新臺幣玖佰元折算壹日。
    事  實
一、洪朝良為址設屏東縣屏東市○○路1108-6號「韓式養生館」
    （下稱本案養生館）負責人，吳振中、藍秉琮為其員工，洪
    朝良、吳振中、藍秉琮3 人並無媒介婚姻之真意，渠等為使
    越南社會主義共和國（以下簡稱越南）籍女子順利以我國人
    民配偶身分入境我國，以便在本案養生館工作，遂遊說我國
    籍男子擔任「假結婚」之人頭，以免費招待至越南旅遊及支
    付新臺幣（下同）5 萬元之方式，而分別與下列我國籍男子
    鍾峻仁、李丙能及越南籍女子楊美清、阮玉美（已離境，另
    由檢察官依職權為不起訴處分）共同基於行使使公務員登載
    不實文書之概括犯意聯絡、共同基於行使使公務員登載不實
    文書之個別犯意聯絡，先後為下列犯行：
（一）鍾峻仁於民國94年7 月21日至越南後，透過藍秉琮安排與
      楊美清見面，並於94年7 月22日在越南胡志明市辦理結婚
      手續，並填具授權書委由藍秉琮代為辦理申辦臺灣結婚入
      戶及申請戶籍謄本等事宜，藍秉琮即持前開不實文件，於
      94年8 月10日前往屏東縣內埔鄉戶政事務所代鍾峻仁辦理
      結婚登記，使該管公務員將此不實事項登載於職務上所掌
      管之公文書即戶籍登記簿上，並據以製作戶籍謄本交付予
      藍秉琮，復在鍾峻仁之國民身分證背面配偶欄處登載楊美
      清之姓名，均足以生損害於我國戶政機關對於戶籍管理之
      正確性。
（二）李丙能於94年8 月21日至越南後，即由洪朝良、藍秉琮介
      紹安排與阮玉美見面，並由洪朝良擔任介紹人，於94年8
      月22日與阮玉美在越南胡志明市結婚，李丙能、藍秉琮返
      臺後，即由藍秉琮持結婚證書、聲明書等文件，前往屏東
      縣內埔鄉戶政事務所代李丙能辦理結婚登記，使該管公務
      員將此不實事項登載於職務上所掌管之公文書即戶籍登記
      簿上，並據以製作戶籍謄本交付予藍秉琮，復在李丙能之
      國民身分證背面配偶欄處登載阮玉美之姓名，均足以生損
      害於我國戶政機關對於戶籍管理之正確性。
二、阮玉美與楊美清於94年9 月15日入境後，即由藍秉琮偕同阮
    玉美、楊美清至洪朝良開設之本案養生館工作，嗣後洪朝良
    、吳振中、藍秉琮等人，再於96年3 月23日，由吳振中偕同
    阮玉美至屏東縣內埔鄉戶政事務所與李丙能辦理離婚手續，
    使該管公務員將此不實事項登載於職務上所掌管之公文書即
    戶籍登記簿上，並在李丙能之國民身分證配偶欄處加以更改
    ，已足生損害於戶政機關對於戶籍管理之正確性，阮玉美並
    於97年6 月14日離開臺灣返回越南。嗣經警於96年11月22日
    至本案養生館臨檢，查覺有異，而循線查悉上情。
三、案經屏東縣政府警察局內埔分局報告臺灣屏東地方法院檢察
    署偵查起訴。
壹、程序方面
一、按被告以外之人於審判外之言詞或書面陳述，除法律有規定
    者外，不得作為證據，刑事訴訟法第159 條第1 項定有明文
    。被告以外之人（包括證人、鑑定人、告訴人、被害人及共
    同被告等）於審判外之言詞或書面陳述，為所謂傳聞證據，
    由於傳聞證據有悖於法院直接審理及言詞審理之精神，妨害
    當事人之反對詰問權，影響程序正義之實現，除法律有規定
    者（例如同法第159 條第2 項、第159 條之1 至第159 條之
    5 、第206 條等）外，原則上不具有證據能力。本件共同被
    告李丙能於警詢中所為之陳述，對其他被告而言，本屬傳聞
    證據，被告洪朝良、吳振中、藍秉琮及辯護人於本院準備程
    序中爭執其證據能力，且其於本院審理時所為證述，經核與
    其於警詢中之陳述尚屬一致，不符合刑事訴訟法第159 條之
    2 規定，故其於警詢中所為之陳述，對被告洪朝良、吳振中
    、藍秉琮而言，不具有證據能力。
二、被告以外之人於偵查中向檢察官所為陳述，依刑事訴訟法第
    159 條之1 第2 項明文規定原則上得為證據。共同被告李丙
    能於偵查中向檢察官所為之陳述，已依法具結，亦無證據可
    釋明其供述有顯不可信之情況，且其已於本院審理時出庭接
    受被告及其辯護人行使反對詰問權，依刑事訴訟法第159 條
    之1 第2 項規定，其於偵查中向檢察官所為之陳述，自具有
    證據能力。被告洪朝良、吳振中、藍秉琮及辯護人於本院準
    備程序中爭執其證據能力，容有誤會。
三、又按被告以外之人於審判外之陳述，雖不符刑事訴訟法第15
    9 條之1 至第159 條之4 之規定，而經當事人於審判程序同
    意作為證據，法院審酌該言詞陳述或書面陳述作成時之情況
    ，認為適當者，亦得為證據，同法第159 條之5 第1 項有明
    文規定。茲查，本判決所引用之傳聞證據，除原已符同法第
    159 條之1 至第159 條之4 規定及法律另有規定等傳聞法則
    例外規定，而得作為證據外，其餘卷證資料（除被告洪朝良
    、藍秉琮、吳振中對證人即共同被告李丙能於警詢及偵查中
    之證述有爭執外），業經當事人於本院準備程序時，表示對
    本案具傳聞性質證據部分，均同意作為證據。本院斟酌上開
    證據並無違法取得之情事，亦無證明力明顯過低之情形，認
    為作為本件被告認定犯罪有無之證據亦屬適當，是均得採為
    本件論斷之證據。
貳、實體方面
一、上開犯罪事實，業據被告李丙能於警詢、偵查中及本院審理
    時坦承不諱；訊據被告洪朝良固坦承：於94年4 月20日伊有
    與被告藍秉琮、李丙能、鍾峻仁、吳振中在越南見面，及94
    年6 月9 日伊有與被告李丙能、鍾峻仁一起搭飛機去越南等
    情不諱；訊據被告藍秉琮固坦承：伊有受被告鍾峻仁委託代
    為辦理被告鍾峻仁與被告楊美清之申辦結婚入戶手續及申請
    戶籍謄本，伊有拿結婚登記及戶籍謄本等文件於94年8 月10
    日前往內埔鄉戶政事務所代被告鍾峻仁辦理結婚登記及戶籍
    謄本，伊有偕同被告楊美清至本案養生館工作等情不諱；訊
    據被告吳振中固坦承：伊有受被告楊美清之委託辦理申請我
    國居留證停留在我國，伊於94年4 月20日有與被告藍秉琮、
    被告李丙能及被告鍾峻仁共同到越南並且與被告洪朝良見面
    等情不諱；訊據被告鍾峻仁固坦承：於94年7 月1 日有到越
    南，並在94年7 月22日在越南與被告楊美清辦理結婚手續、
    伊有填具授權書委由被告藍秉琮代為辦理申辦臺灣結婚入戶
    及申請戶籍謄本等事宜，被告藍秉琮有於94年8 月10日前往
    屏東縣內埔鄉戶政事務所代鍾峻仁辦理結婚登記等情不諱；
    訊據被告楊美清固坦承伊有與被告鍾峻仁於94年7 月22日在
    越南胡志明市辦理結婚手續，伊有同意被告鍾峻仁代為辦理
    結婚登記等事項，使伊可以來臺等情不諱。被告等上開供述
    互核相符，堪予採信為事實。惟被告洪朝良、藍秉琮、吳振
    中、鍾峻仁、楊美清均矢口否認有何使公務員登載不實及行
    使使公務員登載不實公文書之犯行，被告洪朝良辯稱：伊不
    是本案韓式養生館負責人，沒有以免費招待至越南旅遊及支
    付5 萬元之方式要求被告李丙能及被告鍾峻仁至越南假結婚
    ，沒有介紹安排被告李丙能與阮玉美見面，沒有於96年3 月
    23 日 與被告吳振中、被告藍秉琮基於使公務員登載不實之
    犯意聯絡，由被告吳振中偕同阮玉美至屏東縣內埔鄉戶政事
    務所與被告李丙能辦理離婚手續云云；被告藍秉琮辯稱：伊
    沒有安排被告鍾峻仁與被告楊美清在越南見面，也沒有安排
    被告李丙能與阮玉美見面，也無持被告李丙能與阮玉美結婚
    證書、聲明書等文件前往屏東縣內埔鄉戶政事務所代被告李
    丙能辦理結婚登記，也沒有偕同阮玉美至本案養生館工作，
    也沒有與被告洪朝良、被告吳振中共同基於使公務員登載不
    實之犯意聯絡，由被告吳振中偕同阮玉美至屏東縣內埔鄉戶
    政事務所與被告李丙能辦理離婚手續云云；被告吳振中辯稱
    ：伊沒有與被告洪朝良、被告藍秉琮共同基於使公務員登載
    不實之犯意聯絡，於96年3 月23日帶阮玉美去屏東縣內埔鄉
    戶政事務所辦理與被告李丙能離婚手續，被告李丙能去越南
    之機票不是伊所購買，伊沒有基於使公務員登載不實之犯意
    聯絡，介紹被告鍾峻仁與被告楊美清認識云云；被告鍾峻仁
    辯稱：伊與被告楊美清是基於結婚真意而結婚，不是假結婚
    云云；被告楊美清辯稱：伊與被告鍾峻仁是基於結婚真意而
    結婚，不是假結婚云云。
二、經查：
（一）被告洪朝良於偵查中供承：「楊美清、阮玉美在我經營的
      韓式養生館工作是事實」、「韓式養生館起初是藍秉琮經
      營，後來我接手經營，大概於97年8 、9 月間又還給藍秉
      琮經營」、「我於94年6 月9 日與李丙能、鍾峻仁去越南
      ，那是藍秉琮拜託我的，跟我說李丙能、鍾峻仁要去越南
      辦理結婚手續，但他們不知道飯店在哪裡，剛好我要去越
      南，就帶他們過去，我安排他們到飯店休息」等語（見偵
      卷第216 、230 、249 頁），核與被告吳振中於警詢時供
      述：「我認識洪朝良，是朋友關係，他開韓式養生館時，
      他請我前去管理，我才與妻子一起去住在該店4 樓。」等
      語，及偵訊時供述：「我有帶鍾峻仁、李丙能去找洪朝良
      ，當初我是透過洪朝良安排住宿，所以我們到達機場後是
      洪朝良接機的，並且一起到飯店」等語（見警卷第10頁、
      偵卷第217 頁）；及被告藍秉琮於偵訊時具結證述：「當
      初是我介紹洪朝良、吳振中給李丙能認識，我們去到越南
      ，是洪朝良安排我們住飯店，我住在韓式養生館約2 年，
      那裡有提供員工住宿」等語（見偵卷第67頁），及警詢時
      供述：「我去越南娶阮氏獎回來，她在屏東市韓式養生館
      工作，她從事腳底按摩，雇主為洪朝良」等語（見警卷第
      43 頁 ）；及被告鍾峻仁於偵訊時供稱：「楊美清沒有與
      我同住，他在屏東韓式養生館工作，楊美清來臺時，我因
      案入獄大約一年後出來，我出獄後去找李丙能，李丙能叫
      我去找藍秉琮，我才在韓式養生館見到楊美清」等語（見
      偵卷第259 、307 頁）；被告楊美清於偵查中供述：「我
      來臺時是阮玉美的姊姊去接機的，接到阮玉美的姊姊家住
      約一個多月，我不知道我先生的住處，也不知道我先生入
      監，因為我與阮玉美來臺後找不到老公，也一直沒有找到
      工作，藍秉琮就帶我們2 人去韓式養生館」等語（見偵卷
      第186 、250 頁）；證人即韓式養生館該址房東鄭義正於
      本院審理時到庭具結證述：「洪朝良跟我租該處整棟，該
      處不是做藝品店，是做按摩或是指壓之類，它的招牌就是
      韓式養生館，裡面有按摩用的椅子，沒有藝品，就是洪朝
      良跟我接觸而已，所以我認定都是被告洪朝良，租金都是
      洪朝良付的」等語（見本院卷第171 、172 頁）均相符，
      並有被告洪朝良向證人鄭義正承租上址房屋乙棟之租賃契
      約書影本1 份在卷可稽，足認被告洪朝良當時確為本案韓
      式養生館之負責人，且阮玉美及被告楊美清有在本案韓式
      養生館工作等情，均堪以認定，嗣被告洪朝良雖辯稱伊不
      是韓式養生館負責人云云，然與上開各人供證情形已有歧
      異，且與常情不符，因認其辯解尚非可採。
（二）被告李丙能坦承上開犯行不諱，且迭據其於警詢（警詢部
      分對被告洪朝良、吳振中、藍秉琮無證據能力，對其餘被
      告仍有證據能力）、偵查中及本院審理時供證：「我是於
      94 年8月22日在越南胡志明市娶阮玉美的，我是經洪朝良
      介紹到越南去娶阮玉美，辦理護照、結婚旅費、機票都是
      介紹人洪朝良出資的，我在臺灣及越南兩地結婚手續、所
      需費用是洪朝良派手下綽號『阿忠』之男子帶我去辦的。
      我娶阮玉美時在臺灣及越南都沒有公開儀式及宴客，我娶
      阮玉美後，我們並無住在一起，也無一同生活過。洪朝良
      介紹我娶越南女子來臺，他告訴我娶來臺後要讓該女子從
      事按摩工作，我若願意會給我5 萬元作為代價，洪朝良有
      依約交付5 萬元給我，阮玉美來臺後洪朝良均無告知我該
      女之行蹤，我與阮玉美96年3 月23日辦理離婚，是洪朝良
      叫他手下打電話聯絡我，他表示時間到了要辦一辦離婚了
      ，結果我們約好時間在內埔鄉戶政事務所一同辦理離婚手
      續，我去娶越南老婆時還有鍾峻仁同行，他也是經洪朝良
      介紹去越南娶妻，且同時辦理結婚手續，當時我與阮玉美
      至戶政事務所登記時，是由洪朝良的手下出面聯繫辦理，
      在越南辦理對保時介紹人是登記洪朝良」等語（警卷第11
      -17 頁）；及「假結婚是事實，當時是藍秉琮（原名藍志
      文）介紹我到越南辦理假結婚，所有到越南的開銷5 萬元
      及機票錢都是他支付的，回來沒有再拿錢給我，洪朝良是
      透過藍秉琮介紹認識，吳振中是修理機車認識，他們與我
      本次假結婚沒有關係，但是我到越南見過一次，我與越南
      女子阮玉美的婚姻是假結婚，是透過藍秉琮居中介紹，由
      藍秉琮去機場將阮玉美接回來，阮玉美沒有住在我家，當
      時是藍秉琮帶阮玉美找我去辦證件，後來吳振中有一次帶
      阮玉美要到戶政事務所辦理證件，之後就沒有見過面，藍
      秉琮跟我講要辦假結婚的事情，鍾峻仁說他也要去，鍾峻
      仁與我一樣都是假結婚，我們2 人辦理假結婚，除了機票
      、食宿費、護照費用都是免費外，藍秉琮給我與鍾峻仁每
      人各5 萬元，當時我跟鍾峻仁要到越南辦理假結婚，藍秉
      琮與吳振中一起陪同我們去，我們假結婚都是藍秉琮安排
      ，到越南時藍秉琮有介紹洪朝良讓我們認識，但他們內部
      關係我不知道。藍秉琮要我去越南與阮玉美辦理假結婚，
      藍秉琮有拿錢給我，鍾峻仁有沒有拿我不知道，我及鍾峻
      仁在越南辦理結婚，都沒有在越南請客，回臺灣後我沒有
      請客，鍾峻仁有無請客，我不清楚。介紹人欄記載洪朝良
      是藍秉琮叫我這樣做的，阮玉美來臺是由藍秉琮安排人把
      她跟楊美清接走的，至於何人去接機、接去哪裡，我也不
      清楚，是我跟藍秉琮約定讓阮玉美在臺灣期間到了，我就
      想趕快結束這段假結婚關係，我就打電話給藍秉琮叫她趕
      快出來跟我辦理離婚手續，藍秉琮就帶她出來了，當初我
      及鍾峻仁去越南所辦理的護照、登機手續都是把證件交給
      藍秉琮去辦理，回來臺灣時是藍秉琮跟我約見面時間後，
      他帶著阮玉美跟我一起到內埔戶政事務所辦理結婚登記，
      有一次就是後來辦理離婚時，藍秉琮叫吳振中開車載阮玉
      美到內埔戶政事務所，我再跟阮玉美辦理離婚手續。」等
      語，及其於本院審理時具結證述：「我跟阮玉美之間是假
      結婚，鍾峻仁跟我一起去，但他去做甚麼我不知道，偵查
      中所述實在，我之前有結婚後來離婚（指前一次婚姻，娶
      阮玉美為第二次），生有兩個小孩，所以我知道什麼是真
      結婚，什麼是假結婚。」等語明確，且核與證人即被告李
      丙能之母曾竹英於警詢及偵查中具結證述：「李丙能曾娶
      鍾鈴萍為妻，早就離婚了，離婚後沒有結過婚，我沒有見
      過阮玉美，我曾聽到李丙能在電話中與人爭執，我問他他
      說是在與越南女子辦離婚」、「李丙能所述實在，該位越
      南女子從未到我家住過」等語；及證人戴寶生於本院審理
      時到庭具結證述：「我娶越南太太是委託臺灣仲介承辦，
      花費25萬元，有包含去越南的費用就是機票、食宿及在越
      南的宴席等，我先付20萬元讓仲介去安排，越南的仲介跟
      臺灣的仲介是長期配合，回臺灣有公開請客，我太太來臺
      灣時，我太太及仲介都有打電話給我要我去機場接機，仲
      介陪我們到警局辦完外籍人士停留居留資料後，才給尾款
      5 萬元，去越南辦結婚金額相差不大，都是25萬元左右，
      那都是委託仲介，臺灣人沒有透過臺灣仲介，自己去越南
      找越南仲介辦理結婚，這種模式我沒有聽說過，因為去到
      那邊人生地不熟，根本不知道要跟何人接洽。」等語（見
      本院卷第175-177 頁）均相符合，並有卷附被告李丙能入
      出境資料、越南結婚證書及中文翻譯影本、司法履歷表、
      文件證明或驗證申請表、婚姻狀況確認書，單身宣誓書、
      切結保證書、交往經過書、駐胡志明市辦事處結婚面談紀
      錄、越南結婚面談預約表、阮玉美外國人居留停留案件申
      請表、結婚登記申請書在卷可稽，是被告李丙能之自白與
      事證相符，堪予採信屬實。綜上，亦足認於李丙能、藍秉
      琮返臺後，係由被告藍秉琮持李丙能之結婚證書、聲明書
      等文件，前往屏東縣內埔鄉戶政事務所代被告李丙能辦理
      結婚登記，使該管公務員將此不實事項登載於職務上所掌
      管之公文書即戶籍登記簿上，並據以製作戶籍謄本交付予
      被告藍秉琮，復在被告李丙能之國民身分證背面配偶欄處
      登載阮玉美之姓名，而阮玉美與被告楊美清於94年9 月15
      日入境後，即由被告藍秉琮偕同阮玉美、被告楊美清至被
      告洪朝良開設之「韓式養生館」工作，嗣後於96年3 月23
      日，由被告吳振中偕同阮玉美至屏東縣內埔鄉戶政事務所
      與被告李丙能辦理離婚手續，使該管公務員將此不實事項
      登載於職務上所掌管之公文書即戶籍登記簿上，並在被告
      李丙能之國民身分證配偶欄處加以更改，阮玉美並於97年
      6 月14日離開臺灣返回越南等情屬實。
（三）被告鍾峻仁、楊美清雖以前辭置辯，然與上開證人即共同
      被告李丙能證述情節不符，且核與證人即鍾峻仁之父鍾勝
      政於警詢中證述「鍾峻仁沒有結過婚，我沒有看到鍾峻仁
      曾娶外籍配偶。」等語，及於偵查中證述：「我記得鍾峻
      仁回來時有帶一位女子，鍾峻仁沒有說是女友或太太，我
      兒子當日晚上在家，她有在我家過夜，翌日就走了，該位
      女子是我兒子出獄後偶而帶回來的，我兒子沒有說過他有
      結婚，也沒有在我家辦過喜宴。在庭之楊美清就是鍾峻仁
      帶回家的人，但是她平常沒有住在我家。」等語；證人即
      被告鍾峻仁之母涂乾英於偵查中證述：「我兒子到越南辦
      結婚我不知道，他也沒有跟我說，楊美清來臺時我也不知
      道，因為當時我兒子被關，她也沒有到我家，他們在臺灣
      沒有宴客。」等語均不相符，況被告鍾峻仁前往越南與被
      告楊美清辦理結婚手續，其過程極為短暫倉促，顯與一般
      締結婚姻先認識交往，再初步熟悉之後，始進行辦理結婚
      事項之常情有違，亦與上開證人戴寶生證述前往越南結婚
      之通常情形有違，要難認被告鍾峻仁、楊美清2 人當時確
      有結婚之真意。且被告楊美清於入境後被告鍾峻仁未前往
      接機，被告楊美清亦未前往被告鍾峻仁住處與其同住，業
      如上述，與夫妻相處情形迥異，且被告鍾峻仁於警詢及偵
      查中亦供述：「我娶楊美清來臺迄今不曾一起生活及居住
      ，因為我自己有疾病所以沒辦法一起居住生活，楊美清外
      出賺錢沒有給過錢，我沒去過工作地點去看過她。我總共
      在阿忠家機車行見了兩次面。」、「楊美清來臺時，我沒
      有到機場接她，當時我在屏東監獄執行，她來臺後約過了
      一、二年我才出監，且她也沒有到監獄探視我，我出獄後
      才透過藍秉琮找到她，我出監後去找藍秉琮，藍秉琮說楊
      美清住在他那邊，至於她住的地點、做何工作我沒有問她
      。」等語明確，益證被告鍾峻仁與被告楊美清非基於共同
      生活之目的而結婚。且被告楊美清於偵查中供述：「我來
      臺時是阮玉美的姊姊去接機的，接到阮玉美的姊姊家住約
      一個多月，我不知道我先生的住處，也不知道我先生入監
      ，因為我與阮玉美來臺後找不到老公，也一直沒有找到工
      作，藍秉琮就帶我們2 人去韓式養生館」等語，綜上各情
      以觀，被告楊美清顯係本於工作之目的而與被告鍾峻仁以
      假結婚之方式來台居留無誤，基此，被告鍾峻仁、楊美清
      2 人所辯其等係真結婚云云，顯係臨訟卸責之詞，不足採
      信。此外，復有被告鍾峻仁入出境資料、越南結婚證書及
      中文譯本、司法履歷表、聲明書、婚姻情況認證書、文件
      證明或驗證申請表、越南結婚面談預約表、單身宣誓書、
      切結保證書、交往經過書、駐胡志明市辦事處結婚面談紀
      錄、結婚登記書影本及授權書、結婚登記申請書等在卷可
      稽，足認被告鍾峻仁、楊美清為假結婚無訛。綜上所述，
      足認被告洪朝良、藍秉琮、吳振中、鍾峻仁、楊美清所辯
      ，與事證及常理不符，洵無足採。本案事證明確，被告等
      犯行，均堪認定。
二、按行為後法律有變更者，適用行為時之法律。但行為後之法
    律有利於行為人者，適用最有利於行為人之法律，刑法第2
    條第1 項定有明文，茲因被告等關於犯罪事實一之行為後，
    刑法於94年2 月2 日經總統公布修正，並於95年7 月1 日施
    行，又關於量刑前之決定應適用法律階段，須綜合罪刑有關
    之共犯、未遂犯、想像競合犯、牽連犯、連續犯、結合犯，
    以及累犯加重、自首減輕暨其他法定加減原因（如身份加減
    ）等一切情形，綜其全部罪刑之結果而為比較後，始得依刑
    法第2 條第1 項之規定，決定應適用之構成要件、加重減輕
    事由等相關新舊法律，再依所決定適用之新舊法，依法量刑
    （最高法院95年第8 次刑庭會議決議參照）。茲將本件應比
    較之新舊法，分述如下：
（一）按95年6 月14日經總統公布增訂，且於同年7 月1 日施行
      之刑法施行法第1 條之1 規定：「中華民國94年1 月7 日
      刑法修正施行後，刑法分則編所定罰金之貨幣單位為新臺
      幣。94年1 月7 日刑法修正時，刑法分則編未修正之條文
      定有罰金者，自94年1 月7 日刑法修正施行後，就其所定
      數額提高為30倍。但72年6 月26日至94年1 月7 日新增或
      修正之條文，就其所定數額提高為3 倍」，故自95年7 月
      1 日起，刑法第214 條之罪，關於法定本刑之罰金刑部分
      ，改以新台幣為單位，惟關於罰金刑之科刑標準，修正後
      刑法第33條第5 款係規定「罰金：新臺幣1,000 元以上，
      以百元計」，而修正前同條款係規定「罰金：1 元以上」
      之規定，是關於罰金最低本刑部分，修正後之規定較不利
      被告，故依上開刑法第2 條第1 項前段規定，就刑法第21
      4 條之罰金刑部分，應適用修正前刑法第33條第5 款規定
      科處。
（二）關於刑法第28條規定，此次修正為杜絕過去關於預備犯、
      陰謀犯是否成立共同正犯之爭議，乃將法文用語「共同實
      施犯罪」，修正為「共同實行犯罪」，是修正後已限縮共
      同正犯成立之範圍，應適用新法較為有利。
（三）另刑法修正後，關於第56條連續犯之規定業經刪除，上開
      刪除雖非犯罪構成要件之變更，但顯已影響行為人刑罰之
      法律效果，自屬法律有變更。茲因被告等共同行使使公務
      員登載不實事項之公文書犯行，依修正前刑法第56條規定
      各僅論以1 罪，然依修正後法律規定，均應論以數罪，經
      比較新、舊法結果，認係修正前之刑法第56條規定較有利
      被告。
（四）本件關於易科罰金之折算標準，修正後刑法第41條第1 項
      修正提高為「以新臺幣1,000 元、2,000 元、3,000 元折
      算一日」，並刪除「因身體、教育、職業或家庭之關係，
      執行顯有困難者」之條件，第2 項增訂「前項規定於數罪
      併罰，其應執行之刑未逾6 月者，亦適用之」，而修正前
      刑法第41 條 第1 項規定「得以1 元以上3 元以下折算1
      日（復依修正前罰金罰鍰提高標準條例第2 條規定，係就
      原定數額提高為100 倍折算1 日即銀元100 元以上300 元
      以下折算1 日，換算為新台幣為300 元以上900 元以下折
      算1 日）」，故經比較新舊法結果，關於易科罰金折算標
      準，以修正前之折算標準對被告較為利。
（五）又有關罰金之規定，依刑法施行法第1 條之1 之立法說明
      ，謂該條文第2 項係「考量新修正之刑法施行後，不再適
      用『現行法規所定貨幣單位折算新台幣條例』，為使罰金
      數額趨於一致，避免衍生新舊法比較適用問題，以緩和實
      務適用法律之衝擊之前提下，規定第2 項如上」等詞，顯
      見刑法施行法第1 條之1 第2 項增訂後，自無再就「現行
      法規所定貨幣單位折算新台幣條例」、「罰金罰鍰提高標
      準條例」比較新舊法適用之問題（最高法院96年度台上字
      第4185號判決要旨參照），是關於刑法第214 條之罰金刑
      依修正前、後處罰輕重既相同，即應適用刑法施行法第1
      條之1 。
（六）綜上，經綜合比較結果，認犯罪事實一部分均以修正前之
      刑法法律規定較有利於被告，故本件犯罪事實一關於罪刑
      部分應一體適用修正前刑法規定論處。
三、另查：（一）94年2 月2 日公布、95年7 月1 日施行之刑法
    第41條第2 項原規定：「前項規定於數罪併罰，其應執行之
    刑未逾六月者，亦適用之。」依該規定數罪併罰之數宣告刑
    均得易科罰金，定其應執行之刑倘逾有期徒刑六月，則不得
    易科罰金。（二）98年6 月19日公布之司法院釋字第662 號
    解釋：「中華民國九十四年二月二日修正公布之現行刑法第
    四十一條第二項，關於數罪併罰，數宣告刑均得易科罰金，
    而定應執行之刑逾六個月者，排除適用同條第一項得易科罰
    金之規定部分，與憲法第二十三條規定有違，並與本院釋字
    第三六六號解釋意旨不符，應自本解釋公布之日起失其效力
    。」故自該號解釋公布之日即98年6 月19日起，數罪併罰之
    數宣告刑均得易科罰金，而定其應執行之刑逾有期徒刑6 月
    時，得依刑法第41條第1 項宣告易科罰金。（三）98年12月
    30日公布、99年1 月1 日施行刑法第41條第8 項規定：「第
    一項至第四項及第七項之規定，於數罪併罰之數罪均得易科
    罰金或易服社會勞動，其應執行之刑逾六月者，亦適用之。
    」依該規定數罪併罰之數宣告刑均得易科罰金，而定其應執
    行之刑逾有期徒刑6 月者，得易科罰金。（四）98年12月30
    日公布、99年1 月1 日施行之刑法第41條第8 項係司法院釋
    字第662 號解釋之明文化，不涉及刑罰之輕重、構成要件之
    變更，並無有利或不利於行為人之情形可言，自無庸依刑法
    第2 條第1 項之規定比較新舊法，而應依一般法律適用原則
    ，適用「裁判時法」處斷（最高法院95年度第21次刑事庭會
    議決議意旨參照）。（五）本件被告犯罪時間均在98年6 月
    19日上開大法官解釋公布之前，揆諸上開說明，數罪併罰之
    數宣告刑均得易科罰金，而定其應執行之刑逾有期徒刑6 月
    時，刑罰權效果即得否易科罰金之利或不利變動，自屬刑法
    第2 條第1 項之法律變更，經比較新舊法結果，以現行刑法
    第41條第1 項前段及第8 項有利於被告，自應依該條項規定
    定其執行刑易科罰金之折算標準。
四、按戶政機關製作之戶籍謄本、戶籍登記簿、國民身分證配偶
    欄均屬公務員職務上所掌之公文書，本件被告洪朝良、吳振
    中、藍秉琮等明知被告李丙能、鍾峻仁與各該越南籍人民阮
    玉美、被告楊美清並無結婚之真意，為引進渠等外籍女子在
    本案養生館工作，而共同使戶政機關不知情之承辦員經形式
    審查後，登載其等結婚或離婚之不實事項於上開戶籍登記簿
    、戶籍謄本及國民身分證配偶欄等公文書，足以生損害於上
    開機關對戶籍管理之正確性，被告等並持戶籍謄本前往申請
    核發外僑居留及入境許可而行使，核被告等所為，均係犯刑
    法第214 條、216 條之行使公務員登載不實公文書罪，其等
    使公務員為登載不實事項於公文書後，復持該登載不實之公
    文書加以行使，其等使公務員登載不實之低度行為，為行使
    使公務員登載不實之公文書之高度行為所吸收，均不另論罪
    。被告洪朝良、吳振中、藍秉琮、鍾峻仁與越南女子即被告
    楊美清就上開犯罪事實一（一）犯行間，有犯意聯絡及行為
    分擔，為共同正犯。被告洪朝良、吳振中、藍秉琮、李丙能
    與越南女子阮玉美就上開犯罪事實一（二）、二犯行間，有
    犯意聯絡及行為分擔，為共同正犯。被告等上開犯罪事實一
    申請居留、申辦結婚登記及入戶籍、申請戶籍謄本復持以行
    使等行使使公務員登載不實文書犯行，時間緊接，所犯構成
    要件相同，顯係基於概括犯意反覆為之，均為連續犯，應依
    修正前刑法第56條之規定均論以一罪，並加重其刑。至被告
    洪朝良、吳振中、藍秉琮、李丙能就犯罪事實二部分，與渠
    等於95年7 月1 日前所為之連續犯行間，犯意各別，行為互
    殊，均應分論併罰。
五、爰審酌被告洪朝良、吳振中、藍秉琮為引進外籍女子在渠等
    養生館工作，以免費招待至越南旅遊及支付5 萬元之方式，
    與被告李丙能、鍾峻仁共謀以假結婚之方式使知情之越南女
    子阮玉美、被告楊美清來臺，來臺後果在其養生館工作，遂
    行其等不法利益，使被告李丙能、鍾峻仁與越南女子虛偽結
    婚並辦理相關手續，破壞婚姻制度，有礙於社會秩序及善良
    風俗之維護，並危害主管機關對戶籍管理之正確性，自應受
    相當之刑事非難，及被告洪朝良、吳振中、藍秉琮、鍾峻仁
    、楊美清於犯後均矢口否認犯行；被告李丙能坦承犯行之犯
    後態度、被告等之智識程度及生活狀況等一切情狀，分別量
    處如主文所示之刑，被告李丙能犯罪事實二部分並諭知易科
    罰金之折算標準；被告洪朝良、吳振中、藍秉琮、李丙能並
    定應執行之刑及諭知易科罰金之折算標準。又被告等犯罪後
    ，中華民國96年罪犯減刑條例業於96年6 月15日公布，並於
    96年7 月16日起施行，而被告等上開犯罪時點，均係在96年
    4 月24日之前，且所犯之罪核與該條例第2 條第1 項之規定
    相符，復無同條例第3 條限制減刑之除外情事存在，爰均依
    該條例第2 條第1 項第3 款規定，分別減其等上開宣告刑期
    2 分之1 ，並就減得之刑諭知易科罰金折算標準。
據上論斷，應依刑事訴訟法第299 條第1 項，刑法第2 條第1 項
前段、第216 條、第214 條、修正前刑法第28條、第56條、第41
條第1 項前段，刑法施行法第1 條之1 ，廢止前罰金罰鍰提高標
準條例第2 條，中華民國九十六年罪犯減刑條例第2 條第1 項第
3款 、第7 條，判決如主文。
本案經檢察官潘國威到庭執行職務
中    華    民    國   100    年    5     月    25    日
                  刑事第三庭    法  官  陳茂亭
以上正本證明與原本無異。
如不服本判決應於收受判決後10日內向本院提出上訴書狀，並應
敘述具體理由；其未敘述上訴理由者，應於上訴期間屆滿後20日
內向本院補提理由書（均須按他造當事人之人數附繕本）「切勿
逕送上級法院」。
中    華    民    國   100    年    5     月    25    日
                                書記官  黃佳惠
附錄法條：
中華民國刑法第214條
（使公務員登載不實罪）
明知為不實之事項，而使公務員登載於職務上所掌之公文書，足
以生損害於公眾或他人者，處3 年以下有期徒刑、拘役或5 百元
以下罰金。
中華民國刑法第216條
（行使偽造變造或登載不實之文書罪）
行使第210 條至第215 條之文書者，依偽造、變造文書或登載不
實事項或使登載不實事項之規定處斷。